【裁判字號】    97,抗,1249
【裁判日期】    970731
【裁判案由】    假扣押
【裁判全文】
臺灣高等法院民事裁定                  97年度抗字第1249號
抗  告  人  甲○○
上列抗告人因與相對人乙○○間假扣押事件，抗告人對於中華民
國97年7 月4 日臺灣桃園地方法院97年度裁全字第3343號裁定提
起抗告，本院裁定如下：
    主  文
抗告駁回。
抗告訴訟費用由抗告人負擔。
    理  由
一、抗告人於原法院聲請意旨以：伊與相對人係夫妻，兩造於結
    婚之初，相對人即要求以伊之薪資收入作為家庭支出，而相
    對人之收入則作為儲蓄投資之用，是相對人之存款仍屬兩造
    於婚姻關係存續中之共同財產。詎相對人自民國（下同）91
    年間起，迭次發生婚外情，甚且於97年4 月間，個人開銷近
    新臺幣（下同）50萬元。茲伊擬與相對人協議離婚，若協議
    不成，勢必訴請判決離婚，因相對人竭力處分、隱匿名下之
    財產，恐有日後不能強制執行或甚難執行之虞，請准供擔保
    以代釋明，將相對人之財產，於900 萬元範圍內予以假扣押
    。
二、原裁定以：抗告人未提出能即時調查之證據，以釋明假扣押
    之原因，爰駁回抗告人之聲請。
三、抗告意旨以：相對人每月之薪資僅7 萬5,127 元，卻於96年
    3 月、4 月及97年4 月，分別自設於臺灣銀行之活期儲蓄存
    款帳戶提領37萬元、30萬元、50萬元，供外遇對象揮霍或隱
    匿財產，如不予假扣押，將使兩造之共同財產顯著減少。
四、按債權人就金錢請求或得易為金錢請求之請求，欲保全強制
    執行者，得聲請假扣押；請求及假扣押之原因，應釋明之，
    民事訴訟法第522 條第1 項、第526 條第1 項分別定有明文
    。又同法第526 條第2 項修正前原規定：「債權人雖未為前
    項釋明，如就債務人所應受之損害已供法院所定之擔保者，
    得命為假扣押。」，現已修正為：「前項釋明如有不足，而
    債權人陳明願供擔保或法院認為適當者，法院得定相當之擔
    保，命供擔保後為假執行。」其修正理由為：「依原第2 項
    規定，債權人得供擔保以代釋明，惟債權人聲請假扣押，應
    使法院信其請求及假扣押之原因大致為正當，故仍應盡其釋
    明責任。然其釋明如有不足，為補強計，於債權人陳明就債
    務人可能遭受之損害願供擔保並足以補釋明之不足，或於法
    院認以供擔保可補釋明之不足並為適當時，法院均可斟酌情
    形定相當之擔保，命債權人供擔保後為假扣押，爰修正第2
    項。」又所謂假扣押之原因，依同法第523 條規定，係指日
    後有不能強制執行或甚難執行之虞或應在外國為強制執行之
    情形，如債務人浪費財產，增加負擔，或就其財產為不利益
    之處分，將成為無資力之狀態，或將移住遠地、逃匿無蹤、
    隱匿財產等（最高法院19年抗字第232 號判例意旨參照）。
    另所謂「釋明」，乃當事人提出之證據未能使法院達於確信
    之程度，僅在使法院得薄弱之心證，信其事實上之主張大概
    為如此者而言。是請求及假扣押之原因，債權人應先釋明使
    法院信其大致適當，僅於其釋明不足，而債權人陳明願供擔
    保或法院認為適當者，法院始得定相當之擔保，命供擔保後
    為假扣押。
五、經查，抗告人聲請對相對人之財產為假扣押，雖據提出身分
    證、定期存單及相對人之臺灣銀行存簿提款資料為證，固可
    認已對「假扣押之請求」為適當之釋明。而依卷附相對人之
    臺灣銀行存簿提款明細，相對人於96年3 月、4 月及97年4
    月，雖分別有提領37萬元、29萬元、43萬元之紀錄，惟相對
    人旋於96年4 月4 日、96年4 月20日及97年5 月17日，各有
    50萬元、75萬元及43萬元之定期存款，尚無從認相對人提領
    現金係作不當之處分財產。抗告人復未提出能即時調查之證
    據，以釋明相對人有浪費財產、增加負擔，或就其財產為不
    利益之處分，將成為無資力之狀態等情，而有假扣押之原因
    ，揆諸上開規定及最高法院判例意旨，其聲請不應准許。原
    法院爰予裁定駁回抗告人之聲請，核無違誤。抗告意旨指摘
    原裁定不當，求予廢棄，為無理由，應予駁回。
據上論結，本件抗告為無理由，爰裁定如主文。
中    華    民    國    97    年    7     月    31    日
                    民事第十二庭
                        審判長法  官  陳駿璧
                              法  官  王仁貴
                              法  官  王麗莉
正本係照原本作成。
本裁定除以適用法規顯有錯誤為理由，並經本院許可外，不得再
抗告。如提起再抗告，應於收受後10日內委任律師為訴訟代理人
向本院提出再抗告狀。並繳納再抗告費新台幣１千元。
中    華    民    國    97    年    8     月    1     日
                              書記官  劉美垣


司法院資訊處製作；財團法人民間司法改革基金會備份。
